臺灣高等法院臺中分院刑事判決　　　　　　　　　　九十四年度上易字第二一一號
　　上　訴　人　臺灣臺中地方法院檢察署檢察官
　　被　　　告　乙○
　　被　　　告　丙○○
右上訴人因被告等傷害案件，不服臺灣臺中地方法院九十三年度易字第二Ｏ四四號中
華民國九十三年十二月二十四日第一審判決（起訴案號：臺灣臺中地方法院檢察署九
十三年度調偵字第二六二號），提起上訴，本院判決如左：
      主  文
原判決關於被告丙○○部分撤銷。
丙○○傷害人之身體，處拘役貳拾日，如易科罰金，以佰元折算壹日。
其餘之上訴駁回。
      事  實
一、乙○與丙○○均以務農為業，於民國（下同）九十三年四月二十日上午九時左右
    ，其等二人在所分別耕種農田附近之臺中縣后里鄉舊社村大甲溪河床之高速鐵路
    西邊一百公尺附近，因耕種農地之灌溉用水問題，乙○擅自接管取用丙○○與許
    金水所開挖完成水溝之灌溉用水，遭丙○○發現，丙○○即將水管移開，乙○見
    狀，乃與丙○○發生爭執，進而互相拉扯，乙○、丙○○竟各自基於傷害之犯意
    ，以徒手之方式互毆，並雙雙摔倒在溝渠內，致丙○○因而受有前胸、左下背（
    原判決誤載為左下臂）、左手、右足擦挫傷等傷害，乙○受有前胸挫傷、上背及
    腰挫傷、左髖部及左足部挫傷、左手背挫擦傷等傷害。
二、案經丙○○、乙○分別訴由臺中縣警察局大甲分局報請臺灣臺中地方法院檢察署
    檢察官偵查起訴。
    理  由
一、訊據被告乙○、丙○○固均坦認曾於右揭時地，與對方因灌溉用水之問題，發生
    口角之事實，但均矢口否認有何傷害之犯行，被告乙○辯稱：當日係雙方互相拉
    扯，使得雙方都受有傷害，並非由其以徒手方式毆傷被告丙○○，而係雙方在拉
    扯間摔倒在溝渠內所致，其所受之傷害，則係遭被告丙○○以腳壓住胸部所造成
    云云；被告丙○○辯稱：伊係遭被告乙○以徒手方式推入水溝，並將伊胸部抓傷
    ，致伊受有上開傷害。伊並未出手毆打被告乙○，被告乙○所受之傷害係其事後
    所捏造，被告乙○當場並未受有任何傷害，證人蘇廷芳及警員蘇建立、張景揮等
    人均可證明云云。惟查：
  前開被告乙○、丙○○因灌溉用水而引起糾紛之水溝，係被告丙○○與案外人許
    金水所開挖，此據證人許金水於原審法院審理中供明在卷（見原審卷第四二頁）
    ，被告乙○對此亦不爭執。而本件係因被告乙○先擅自接管取用該灌溉用水，經
    被告丙○○發現制止後，二人始發生爭執等情，並經被告乙○、丙○○於警詢、
    檢察官偵查、原審法院及本院審理中所共認不諱，亦堪認為真實。又被告丙○○
    於本件衝突後受有前胸、左下背、左手、右足擦挫傷等傷害，被告乙○則受有前
    胸挫傷、上背及腰挫傷、左髖部及左足部挫傷、左手背挫擦傷等傷害，並有其等
    所分別提出之行政院衛生署豐原醫院診斷證明書一紙、光田綜合醫院診斷證明書
    二紙、被告丙○○傷勢之照片二張在卷可稽。再觀諸被告二人所受之傷勢，均屬
    同種類之擦挫傷，顯見其等供稱雙方均係徒手發生衝突並跌入溝中一節均屬實在
    。
  被告乙○雖辯稱：其係遭被告丙○○以腳踏住胸口，其乃反身壓制被告丙○○，
    不讓被告丙○○加以毆打，其並未毆打被告丙○○云云，然被告丙○○在與被告
    乙○發生衝突後確有受傷之事實，除被告即告訴人丙○○之指訴、診斷證明書外
    ，並經證人紀廷芳於原審法院審理時證稱：「我有到現場，現場情形去的時候我
    有看到丙○○，上衣、褲子濕掉，上衣破掉，嘴角有紅腫流血，胸口有部分有擦
    傷，雙手手臂擦傷，雙腳有受傷。...丙○○跟我說乙○把他壓到水溝中打他...
    丙○○的衣服就濕的，也破了。」等語（見原審卷第四四頁、第四八頁）；證人
    即員警蘇建立於原審法院審理時證稱：「在製作筆錄時，被告丙○○外表上有一
    些擦傷，衣服蠻髒的，很狼狽。至於詳細情形是手部有擦傷，我只知道他來很髒
    ，至於衣服有無破掉及其他細節我不記得。」等語（見原審卷第四九頁、第五○
    頁）；證人即現場處理之員警張景揮於原審法院審理時證稱：「是丙○○的媳婦
    報案的，她說她公公在大甲溪那邊跟隔壁的有糾紛，我自己先過去處理。本來是
    蘇建立要處理，但是蘇建立跑去處理另一個案件。到場之後，乙○與丙○○都在
    場，丙○○到外面等我，帶我進去現場，他們二人都在現場。我詢問他們何事糾
    紛，他們說灌溉水的問題...丙○○我問他打架的事，他就跟我說他被打的情形
    ，有給我看傷勢，衣服有濕，也有泥土。... （丙○○）他是穿一件類似汗衫，
 但是胸口被扯開，脖子及胸前有傷痕，他的背部有濕，還有泥土，他說他被壓在
    地上打，所以我有去注意看一下。...（當時丙○○的衣服濕的狀況？）有沾一
    點黃土，背部濕，我去時快要乾了，但還看得出來，土約是背部的一片。」等語
    （見原審卷第一ＯＯ頁、第一○一頁、第一Ｏ三頁）明確，經核與被告丙○○之
    上開指述相符，故被告乙○上開所辯，不足採信。
  另被告丙○○雖辯稱：其係遭被告乙○壓住胸口到溝底毆打，完全無力反擊，其
    並未出手毆打被告乙○云云，惟被告乙○在與被告丙○○發生衝突後確有受傷之
    事實，除被告即告訴人乙○之指訴、診斷證明書外，經原審法院向光田綜合醫院
    大甲分院調取被告乙○之病歷及病情摘要後，發現被告乙○係於九十三年四月二
    十日到該院急診求診，當時主訴被人打傷，體檢發現有胸部、上骨、腰部及左手
    臂挫擦傷併紅腫痕跡，此有該院九十三年十一月四日（93）光醫事字第九三甲Ｏ
    Ｏ五九二號函一件在卷可資佐證，本院審之該醫院並非一般私人診所，病歷並無
    可能造假，如被告丙○○並未徒手與被告乙○互毆，被告乙○豈會受有上開傷害
    ？故被告丙○○上開辯解，亦不足採信。
  至證人紀廷芳於原審法院審理時雖證稱：「（乙○）都好好的，沒有受傷，他頭
    上還有戴安全帽。... （乙○）他有上來走，在行動方面沒有異象，沒有看到有
    受傷的地方。他腳沒有穿褲子的地方有看到，應該沒有受傷，其他的部位因為有
    穿衣服，沒有看到。（乙○有無穿鞋子？）沒有。...我有走近看他，我問他：
    你有事情，要好好講，不要動手動腳。近距離看他，約二、三尺左右。... 乙○
    的外觀看來沒有受任何傷。」等語（見原審卷第四四頁至第四六頁、第四八頁）
    ；證人即現場處理之員警張景揮於原審法院審理時證稱：「我到時乙○的衣服蠻
    完整的，沒有很明顯的髒，沒有看到他的身體有無濕，他沒有跟我說他被打到，
    他也不跟我陳述，也不配合調查。我有問他打架的事，乙○就一直說水的事情。
    ... （乙○身上衣服）就是平常作農村的穿著，耕作多少都會有一點髒，不像是
    跟人家打完架的情形。... 當時我叫他（乙○），要問他情形，他不理我，也不
    過來，我跟他距離約三公尺至五公尺。我問他打架的事情，他也不陳述有無打架
    ，有無受傷，只一直說水的事情。... 我記得他有戴帽子，但是否安全帽我忘了
    。我通知他們到派出所來談一談，地方人士也有叫他們來派出所，可是只有丙○
    ○到派出所，乙○沒有來。（你到現場時，丙○○有無跟你表明要告乙○傷害？
    ）有。（現場乙○是否知道丙○○要告他？）乙○有聽到。（丙○○）他說乙○
    打他，他要告乙○，現場的地方人士在斡旋，說不要那麼衝動，（乙○作何表示
    ？）沒有。印象中他說要告就來告。我在現場有叫他們來派出所，結果他（乙○
    ）沒有來。況且現場我問他傷害的事，他都不講，就一直說水的來龍去脈。他不
    說，在現場也沒有跟我說他被打，就一直說水的事情。（你有無問乙○說，丙○
    ○說你打他，你有何表示？）有，乙○當時說，日後大家法院見，他不是很配合
    ，所以我沒有再問他很多問題。... 我確實有問他有無受傷，他不說，我說你的
    衣服很完整，哪裡受傷，我沒有看到你有傷」等語（見原審卷第一ＯＯ頁至第一
    ○二頁、第一Ｏ四頁至第一Ｏ七頁），惟參酌其二人均係事後到場，並未當場見
    到被告二人發生衝突，且參酌被告乙○受傷之部位在胸、上背、腰、左髖部、左
    足部、左手背等處，且其傷勢並不嚴重，自外觀本不易察覺，而證人紀廷芳、張
    景揮又未仔細檢查被告乙○之傷勢，自難以其二人目視結果未發現被告乙○之傷
    勢，即認被告乙○並未受傷。況且，被告乙○所受之傷既不嚴重，則就其主觀上
    而言，可否取得灌溉用水之重要性顯然重於其個人之傷勢，故其於證人張景揮詢
    問傷害之事時，絮絮不休於灌溉用水之來龍去脈，亦非悖於常情，尚難據以推定
    被告未向警員陳述傷勢，即認定其並未受傷。另證人即員警蘇建立於原審法院審
    理時雖證稱：「（做完丙○○筆錄後）有馬上通知（乙○），事後一直通知，乙
    ○說沒有辦法騎機車到派出所。我在事後幾天後，他都不過來，我就拿筆錄紙及
    錄音機到他家做筆錄。到他家，他說他意識不清，無法作筆錄。後來就報請分局
    函送地檢署，後來由分局三組通知他去做筆錄。」等語（見原審卷第五○頁），
    然查被告乙○確有在事發後，於九十三年四月二十二日，就本件傷害案件，透過
    臺中縣警察局大甲分局后里分駐所警員蘇建立轉介，向后里鄉調解委員會聲請調
    解，此有被告乙○所提出之調解案件轉介單一紙在卷可稽（見本院卷第三八頁）
    ，且被告乙○亦有因胸部挫傷引起之胸痛（疑似心絞痛），於九十三年四月二十
    三日前往光田綜合醫院大甲分院急診求診，並入院接受心臟科住診治療，於九十
    三年四月二十七日出院，亦有該院九十三年十一月四日（93）光醫事字第九三甲
    ＯＯ五九二號函一件在卷可資佐證，顯見被告乙○並非無任何尋求解決本件糾紛
    之舉措，亦非無端拒絕接受警詢製作筆錄，故上開證人之證詞，尚無從採為認定
    被告乙○並未受傷之證據，自無以採為有利被告丙○○認定之依據。再被告乙○
    於原審所提出一件後方明顯破損之上衣及一件有破洞之褲子扣案（見原審卷第一
    一一頁勘驗筆錄、第一二四頁所附當庭拍攝之照片二幀），經提示該衣、褲予被
    告丙○○指認，業經被告丙○○否認該衣、褲為被告乙○當日所著之衣、褲等語
    （見原審卷第一○七頁至第一Ｏ八頁），況依證人紀廷芳、張景揮二人之上開證
    詞，被告乙○當日所著之衣、褲並未有明顯之破損情形，故被告乙○事後於原審
    所提出之上開衣、褲各一件，尚難證明為其當日所著之衣、褲，而無從據為認定
    被告丙○○涉有本件傷害犯行之證據，附此說明。
  綜上所述，本案事證明確，被告乙○、丙○○上開傷害犯行，均堪認定，應依法
    論科。
二、核被告乙○、丙○○所為，均係犯刑法第二百七十七條第一項之傷害罪。原審就
    被告乙○部分，依刑法第二百七十七條第一項、第四十一條第一項前段，罰金罰
    鍰提高標準條例第一條前段、第二條之規定，並審酌被告乙○已值壯年，國小畢
    業，係因灌溉用水問題，一時衝動，致犯本罪，其犯罪手段具有暴力性，被告丙
    ○○所受之傷害為前胸、左下臂、左手、右足擦挫傷。迄今尚未與被告丙○○達
    成民事和解，暨犯罪後否認犯行，態度不佳等一切情狀，量處被告乙○拘役四十
    日，並諭知易科罰金之折算標準，核其認事用法並無不當，量刑亦稱妥適，檢察
    官就被告乙○部分提起上訴，但未敘明理由，應予駁回。另原審遽以被告乙○之
    指訴不實，而認被告丙○○之犯罪不能證明，尚有未洽。檢察官就此部分上訴指
    摘原審認定事實不當，為有理由，自應由本院就此部分撤銷改判。爰審酌被告丙
    ○○係因被告乙○先擅自接水而發生爭執，被告乙○所受傷害程度，犯後仍未坦
    承犯行等一切情狀，量處被告丙○○如主文第二項所示之刑，並諭知易科罰金之
    折算標準。
據上論斷，應依刑事訴訟法第三百六十八條、第三百六十九條第一項前段、第三百六
十四條、第二百九十九條第一項前段、刑法第二百七十七條第一項、第四十一條第一
項前段，罰金罰鍰提高標準條例第一條前段、第二條，判決如主文。
本案經檢察官甲○○到庭執行職務。
中      華      民      國    九十四    年      四      月      二十    日
                                  臺灣高等法院臺中分院刑事第七庭
                                        審判長法  官  林  榮  龍
                                              法  官  黃  日  隆
                                              法  官  林  宜  民
右正本證明與原本無異。
不得上訴。
                                              書記官  陳  振  海
中      華      民      國      九十四   年      四       月   二十一   日
附錄本案論罪科刑主要法條：
刑法第二百七十七條第一項
傷害人之身體或健康者，處三年以下有期徒刑、拘役或一千元以下罰金。        Ｉ
